【裁判字號】    96,保險上,2
【裁判日期】    990302
【裁判案由】    給付保險金
【裁判全文】
臺灣高等法院高雄分院民事裁定         96年度保險上字第2號
聲  請  人  甲○○
聲請人因與相對人國華人壽保險股份有限公司間請求給付保險金
事件，對本院於民國98年5月27日所為判決聲請更正錯誤，本院
裁定如下：
    主  文
聲請駁回。
聲請訴訟費用由聲請人負擔。
    理  由
一、聲請意旨略以：相對人逾期給付保險金，其遲延利息應按年
    息1 分計算，計算公式應為「逾期給付金額×1%÷30日/月
    ×逾期日數＝逾期利息」，惟鈞院判決計算為「逾期給付金
    額×10% ÷365 日×逾期日數＝逾期利息」，尚有錯誤，以
    致鈞院判決第24頁，就伊自民國92年11月18日至92年11月25
    日止在國軍澎湖醫院住院部分，相對人應給付保險金新台幣
    （下同）540 元，逾期給付616 日之遲延利息誤算為91元（
    540 ×10% ÷365 ×616 ＝91，元以下4 捨5 入，下同），
    應更正為111 元（540 ×1%÷30×616 ＝111 ，聲請人誤載
    為91元）；鈞院判決第27頁，就伊自93年6 月2 日至93年6
    月11日在三軍總醫院住院部分，相對人應給付保險金4,174
    元，逾期給付404 日之遲延利息誤算為462 元（4,174 ×10
    % ÷365 ×404 ＝462 ），應更正為562 元（4,174 ×1%÷
    30×404 ＝562 ）；鈞院判決第31頁，就伊自93年8 月17日
    至93年8 月27日在中山醫院住院部分，相對人應給付保險金
    26,019元，逾期給付341 日之遲延利息誤算為2,431 元（26
    ,019×10% ÷365 ×341 ＝2,431 ），應更正為2,957 元（
    26,019×1%÷30×341 ＝2,957 ）。鈞院判決有上開誤寫、
    誤算或其他類此之顯然錯誤，爰聲請裁定更正等語。
二、按判決有誤寫、誤算或其他類此之顯然錯誤者，法院得以依
    聲請或依職權以裁定更正之，民事訴訟法第232 條第1 項定
    有明文。又所謂顯然錯誤者，乃指判決中所表示者與法院本
    來之意思顯然不符者而言（最高法院18年聲字第307 號判例
    參照）。
三、經查，本院於98年5 月27日所為判決，就相對人應給付聲請
    人保險金之遲延利息部分，依保險法第34條規定：「保險人
    應於要保人或被保險人交齊證明文件後，於約定期限內給付
    賠償金額。無約定期限者，應於接到通知後十五日內給付之
    。保險人因可歸責於自己之事由致未在前項規定期限內為給
    付者，應給付遲延利息年利一分。」且兩造契約關此部分亦
    約定：「本公司應於收齊前項文件後十五日內給付之。逾期
    本公司應按年利一分加計利息給付」等語，此有國華安心住
    院醫療日額給付附約（簡稱NHI ）第10條第2 項、國華新住
    院醫療保險附約條款（簡稱N.H.R.）第22條第2 項規定可稽
    （原審卷(一)第26、31頁）。而所謂「年利一分」，即指年息
    10% ，此為眾所周知之事實。依此說明，「逾期給付金額×
    10% 」係1 年之遲延利息，除以365 日，即為1 日之遲延利
    息，是按逾期日數計算遲延利息，自應為「逾期給付金額×
    10% ÷365 日×逾期日數＝逾期利息」，並非聲請人主張之
    「逾期給付金額×1%÷30日/ 月×逾期日數＝逾期利息」。
    蓋依聲請人之計算方式，係以「逾期給付金額×1%÷30日/
    月」計算每日之遲延利息，則「逾期給付金額×1%」即為每
    月之遲延利息，且以月息1%計算，換算年息為12% （每月1%
    ×12月＝每年12% ），已超出上開保險法第34條及兩造契約
    所定「年利一分」即年息10% 之範圍，於法自有不符，而不
    足採。
四、至聲請人雖主張，相對人前曾先後給付其保險金28,875元、
    33,000元、20,625元，當時逾期日數依序為6 日、12日、22
    日，遲延利息依鈞院計算應依序為47元、108 元、124 元，
    然相對人給付遲延利息則依序為55元、127 元、147 元，可
    見兩造約定遲延利息計算並非以鈞院判決計算方式云云。惟
    依聲請人之計算方式，就保險金28,875元之遲延利息為58元
    （28,875×1%÷30×6 ＝58）、就保險金33,000元之遲延利
    息為132 元（33,000×1%÷30×12＝132 ）、就保險金20,
    625 元之遲延利息為151 元（20,625×1%÷30×22＝151 ）
    ，亦非聲請人所謂相對人已給付之55元、127 元、147 元，
    是上開事例並無法證明兩造有約定遲延利息係以「逾期給付
    金額×1%÷30日/ 月×逾期日數＝逾期利息」計算。況相對
    人縱為上開遲延利息之給付，亦屬個案處理，兩造既無特別
    約定日後就遲延利息之給付均依此個案方式，自難採為本件
    之認定依據，聲請人據此請求更正判決云云，洵非足取。
五、綜上所述，本院判決計算遲延利息以年息10% 計算，乃依法
    認定，計算結果為本來之意思，並無誤寫、誤算或其他類此
    之顯然錯誤情事，揆諸上開規定，聲請人聲請更正，於法未
    合，無從准許，自應駁回。
據上論結，聲請人之聲請為無理由，依民事訴訟法第95條、第78
條，裁定如主文。
中    華    民    國    99    年    3     月    2     日
                            民事第五庭
                                審判長法官  蔡明宛
                                法      官  曾錦昌
                                法      官  魏式璧
以上正本證明與原本無異。
如不服本裁定應於送達後10日內向本院提出抗告狀（並按他造當
事人之人數附繕本），並繳納抗告費新臺幣1,000 元。
中    華    民    國    99    年    3     月    2     日
                                書  記  官  林佳蓉

司法院資訊處製作；財團法人民間司法改革基金會備份。
